臺灣高等法院刑事判決　　　　　　　 94年度交上訴字第106號
上　訴　人　臺灣士林地方法院檢察署檢察官
被　　　告　甲○○
選任辯護人　溫光雄律師
上列上訴人因被告公共危險案件，不服臺灣士林地方法院93年度
交訴字第50號，中華民國94年5月27日第一審判決（起訴案號：
臺灣士林地方法院檢察署93年度偵字第4954號），提起上訴，本
院判決如下：
    主  文
上訴駁回。
    事  實
一、甲○○於民國92年12月21日晚上11時10分許，駕駛車牌號碼
    EB-0169號自用小客車，沿臺北市內湖區○○○路○段旁之中
    山高速公路下方之無名巷由西往東方向行駛，於行經前開無
    名巷與臺北市內湖區○○○路○段11巷之交岔路口時，欲右
    轉民權東路6段11巷，沿該巷繼續由北往南方向行駛，適乙
    ○○騎乘車牌號碼AZH-395號普通重型機車沿臺北市內湖區
    ○○○路6段11巷由南往北方向行駛至前開無名巷與民權東
    路6段11巷之交岔路口時，乙○○因超速行駛見甲○○所駕
    駛之車輛正右轉彎遂避煞不及，致乙○○所騎乘之機車左後
    方車身及避震器處與甲○○所駕駛之車輛前方處發生碰撞，
    乙○○因而人、車倒地，致受有左肩挫傷、左上肢擦傷、左
    大腿擦傷及左小腿擦傷等傷害（過失傷害部分，業據乙○○
    當庭撤回告訴，經原審法院判決公訴不受理確定），而甲○
    ○所駕駛車輛之前方號牌亦因擦撞力量過大而掉落於現場。
    甲○○明知駕駛動力交通工具肇事，致人受傷後不得逃逸，
    竟於乙○○受傷後，未給予必要之救護，即逕自駕車離開現
    場而逃逸。嗣因乙○○拾起前開甲○○車輛所掉落之號牌後
    報警，始為警循線查獲。
二、案經臺北市政府警察局內湖分局移送臺灣士林地方法院檢察
    署檢察官偵查起訴。
    理  由
一、訊據被告甲○○對於上開時地與告訴人乙○○所騎乘之機車
    發生事故後即離去現場等情供承不諱，並經告訴人指訴車禍
    發生後，被告並未下車查看逕行離去，而告訴人因本件車禍
    受有左肩挫傷、左上肢擦傷、左大腿擦傷及左小腿擦傷等傷
    害，復有財團法人國泰綜合醫院內湖分院診斷證明書（見偵
    查卷第18頁）、臺北市○○○○○道路交通事故現場圖（見
    偵查卷第28頁）、道路交通事故調查報告表（見偵查卷第36
    至37頁）、交通事故談話紀錄表（見偵查卷第30頁）、道路
    交通事故補充資料表（見偵查卷第29頁）、車損及現場照片
    （見偵查卷第32至35頁）在卷可稽，且有被告所駕駛之車輛
    號牌1面扣案可資佐證。
二、被告雖曾於偵查中辯稱：其當時確實有與告訴人所騎乘之機
    車發生碰撞，但認為自己並無過失，且於發生事故後看到告
    訴人倒地後又爬起來，以為沒事，所以離開云云。然刑法第
    284條第1項之過失傷害罪，係針對行為人應注意、能注意而
    不注意之過失行為予以非難。而同法第185條之4之肇事致人
    死傷逃逸罪，則以處罰肇事後逃逸之駕駛人為目的，俾促使
    駕駛人於肇事後能對被害人即時救護，以減少死傷，是該罪
    之成立祇以行為人有駕駛動力交通工具肇事，致人死傷而逃
    逸之事實為已足，至行為人之肇事有否過失，則非所問（最
    高法院93年度台上字第5599號判決參照）。本件二車撞擊而
    告訴人之人、車倒地，被告所駕駛之車輛前方號牌亦因而掉
    落於現場，有前揭號牌1面扣案可查，顯見當時撞擊力量可
    謂不小，而被告亦坦承與告訴人所騎乘之機車發生擦撞，告
    訴人因而倒地，衡情當可得知告訴人有受傷之可能，怎可僅
    因告訴人已自行爬起即未予救護或其他必要措施，即逕行離
    開現場。故不論被告對本件車禍有無過失，其所為均已該當
    駕駛動力交通工具肇事致人受傷逃逸罪。
三、核被告所為，係犯刑法第185條之4駕駛動力交通工具肇事致
    人受傷而逃逸罪。
四、原審認被告所犯罪證明確，適用刑法第185條之4之規定，並
    審酌被告坦承犯行，已與告訴人成立和解，有和解書在卷可
    稽（見原審卷第51頁），而告訴人就被告所涉嫌之公共危險
    犯行亦表明不予追究（見原審卷第42頁），犯後態度尚佳，
    及告訴人所受傷勢非重、告訴人亦有超速行駛，然衡被告逃
    離現場等一切情狀，量處有期徒刑八月。另以被告前未曾受
    有期徒刑以上刑之宣告，有本院被告全國前案紀錄表在卷可
    稽（被告前雖因違反醫師法案件，於77年4月29日，經本院
    以77年度上易字第1332號判處有期徒刑7月，緩刑2年。然於
    緩刑期間早已屆滿，緩刑之宣告未經撤銷，依照刑法第76條
    之規定，其刑之宣告已失其效力，即與未曾受徒刑之宣告者
    相同，仍與刑法第74條第1款所定之緩刑條件，並無不符，
    並參最高法院28年上字第2009號判例、87年度台非字第56號
    判決），因一時短慮致犯刑章，已與告訴人達成民事和解，
    被告經此偵審程序，應足資警惕，信無再犯之虞，因認其所
    受刑之宣告以暫不執行為適當，併依刑法第74條第1款之規
    定諭知緩刑二年，以啟自新。核其認事用法均無不合，量刑
    亦屬妥適。公訴人提起上訴，以被告初否認肇事逃逸，如何
    可謂犯後態度尚佳？又肇事逃逸係屬公共危險罪，而與告訴
    人和解之範圍僅限於過失傷害，告訴人個人可否代表社會大
    眾表明不再追究被告駕車肇事逃逸之責？倘和解即可邀得緩
    刑宣告，勢必使行為人存僥倖之心，如此社會大眾安危如何
    獲得保障？指摘原審判處被告緩刑為不當云云。查肇事逃逸
    雖屬公共危險罪範疇，然緩刑為法院刑罰權之運用，旨在獎
    勵自新，祇須合於刑法第74條之要件，法院有自由裁量之職
    權（最高法院72年台上字第3647號判例參照），而刑法第74
    條規定：「受二年以下有期徒刑、拘役或罰金之宣告，而有
    左列情形之一，認為以暫不執行為適當者，得宣告二年以上
    五年以下之緩刑……」，則原審認被告合於緩刑宣告之要件
    ，依本件犯罪情節及被告犯後態度，信被告並無再犯之虞，
    而為緩刑之宣告，並無不合。而被告初雖否認犯行，但嗣已
    認罪，原審因認犯後態度尚佳，亦無不當。公訴人提起上訴
    ，為無理由，應予駁回。
據上論斷，應依刑事訴訟法第368條，判決如主文。
本案經檢察官郭弘佑到庭執行職務。
中　　華　　民　　國　　94　　年　　9 　　月　　2 　　日
　  　　　　　　  交通法庭審判長法　官  楊照男
　　　　　　　　　　　　　　    法　官  江振義
　　　　　　　 　 　　　　　　　法　官  王詠寰
以上正本證明與原本無異。
如不服本判決，應於收受送達後十日內向本院提出上訴書狀，其
未敘述上訴之理由者並得於提起上訴後十日內向本院補提理由書
（均須按他造當事人之人數附繕本）。
                                書記官  駱麗君
中　　華　　民　　國　　94　　年　　9 　　月　　2 　　日
附錄：本案論罪科刑法條全文
刑法第185條之4
駕駛動力交通工具肇事，致人死傷而逃逸者，處六月以上五年以
下有期徒刑。
